臺灣高雄地方法院刑事判決　　　　　　　96年度訴字第1282號
公　訴　人　臺灣高雄地方法院檢察署檢察官
被　　　告　乙○○
　　　　　　　　　　（現羈押於臺灣高雄看守所中）
指定辯護人　本院公設辯護人　丙○○
上列被告因殺人未遂案件，經檢察官提起公訴（96年度偵字第72
42 號） ，本院判決如下：
    主  文
乙○○殺人，未遂，處有期徒刑陸年；又殺人，未遂，處有期徒
刑伍年陸月；又殺人，未遂，處有期徒刑伍年陸月。應執行有期
徒刑拾陸年。
    事  實
一、乙○○與林敏惠係夫妻關係，乙○○與戊○○、丁○○、己○○分別係叔姪、叔嫂、堂姊夫關係，彼此間均具有家庭暴
    力防治法第3 條第4 款所規定現為4 親等以內旁系姻親之家
    庭成員關係。乙○○因長期失業，自民國91年某月起寄居在
    其岳父林進源與戊○○所共有位於高雄市苓雅區○○○路47
    號之住處，因不滿丁○○、戊○○及渠等女兒己○○長期譏
    諷其為米蟲、寄生蟲等語而心生怨恨，於96年3 月5 日上午
    7 時55分許至同日上午8 時20分許間，竟萌生殺人犯意，先
    至上開住處1 樓，自正在該處砍藥草之林進源手上奪下柴刀
    1 把後，隨即衝至該住處2 樓，其明知人體之頭、頸部均為
    重要臟器所處位置，倘以其所持之柴刀此等利刃直接揮砍，
    除將造成外部皮肉穿刺傷外，亦極可能同時傷及重要臟器，
    導致生理機能嚴重受損及大量出血而死亡，竟仍持上開柴刀
    從丁○○背後突襲，猛力朝正甫洗臉後欲進房門之丁○○之
    上背部、頸部及頭部等要害部位接續揮砍數刀，致丁○○受
    有顏面、左耳、頭皮、上背部多處深部切割傷併下頷骨、額
    骨骨折等傷害。嗣丁○○大聲呼喊，己○○見狀旋即上前阻
    止，詎乙○○另基於殺人之犯意，持上開柴刀朝己○○之頭
    部、手臂接續揮砍各1 刀，致己○○受有左側頭部切割傷3
    公分、右手臂撕裂傷4 公分等傷害。適為戊○○聽聞己○○
    大聲呼叫遂自房內衝出察看，詎乙○○另基於殺人之犯意，
    旋即再以上開柴刀朝戊○○頭頸部揮砍2 刀後，再朝其手部
    揮砍1 刀（公訴人認朝戊○○頸部、手部各1 刀，尚有誤會
    ），致戊○○受有頭部切割傷6 公分、左手指切割傷共4 公
    分等傷害。嗣經戊○○趁機將乙○○手中之柴刀奪下，己○○立即報警處理，於同日上午8 時20分許，經警獲報到場後
    ，當場逮捕乙○○，並將受傷之丁○○、己○○、戊○○送
    醫急救，始倖免於難。
二、案經丁○○、己○○、戊○○訴由高雄市政府警察局苓雅分
    局報告臺灣高雄地方法院檢察署檢察官偵查起訴。
    理  由
壹、證據能力方面
一、按被告以外之人於審判外之陳述雖不符前4 條之規定，而經
    當事人於審判程序同意作為證據，法院審酌該言詞陳述或書
    面陳述作成時之情況，認為適當者，亦得為證據。當事人、
    代理人或辯護人於法院調查證據時，知有第159 條第1 項不
    得為證據之情形，而未於言詞辯論終結前聲明異議，視為有
    前項之同意，刑事訴訟法第159 條之5 定有明文。
二、查本件被告犯罪事實之證據方法，詳如起訴書及本院卷內所
    引之證據，詳如：1 、證人即告訴人戊○○之警詢筆錄。2
    、證人即告訴人己○○之警詢筆錄。3 、證人即被告岳父林
    進源之警詢筆錄。4 、高雄市政府警察局苓雅分局扣押筆錄
    暨扣押物品目錄表。5 、國軍高雄總醫院附設民眾診療服務
    處丁○○、己○○、戊○○診斷證明書各1 紙。6 、現場照
    片20張。7 、高雄市政府警察局苓雅分局重大治安事故摘要
    報告表。8 、高雄市政府警察局重大刑案通報單。9 、證人
    即告訴人丁○○之警詢筆錄。10、乙○○行兇所穿之血衣、
    褲及鞋子及身體染血之照片11張。11、高雄市政府警察局苓
    雅分局高市警苓分偵字第0960006447號函暨檢送高雄市政府
    警察局高市警鑑字第（096）0000000號鑑驗書。12、國軍高
    雄總醫院醫慈字第0960002071號暨檢附丁○○就診病歷資料
    。13、犯罪工具柴刀照片1 張等，被告及公設辯護人均未於
    言詞辯論終結前聲明異議，並當庭表示沒有意見及同意列入
    證據方法（見本院40、41、110 頁），是本院審酌前開書面
    或言詞陳述，其作成過程並無不適當之情形，認為以之作為
    本案之證據亦屬適當，依刑事訴訟法第159 條之5 規定，自
    得作為證據，合先敘明。
貳、實體方面：
一、訊據被告固坦承於前揭時、地與持上開柴刀揮砍告訴人丁○○、己○○、戊○○頭部之事實，惟矢口否認有何殺人未遂
    犯行，辯稱：伊當時只是用刀背輕輕嚇唬他們3 人，只有輕
    輕敲打，是在敲打完後才發現刀子拿反了，伊不是要殺人云
    云；辯護人辯護意旨則以：被告與告訴人丁○○、己○○、
    戊○○並無重大仇恨，只是因長期受到他們的譏笑，才犯下
    本案，被告主觀上應無殺人犯意，倘認被告具有殺人犯意，
    被告係於同時、地密接實施殺人犯行，屬於數個舉動的接續
    犯行，應改依接續犯而為包括一罪論處云云，資為辯護。
二、經查：
(一)被告於前揭時、地持上開柴刀朝告訴人丁○○之上背部、頸
    部及頭部等要害部位接續揮砍數刀，致告訴人丁○○受有顏
    面、左耳、頭皮、上背部多處深部切割傷併下頷骨、額骨骨
    折等傷害，嗣告訴人丁○○大聲呼喊，告訴人己○○見狀旋
    即上前阻止，被告又持上開柴刀朝告訴人己○○之頭部、手
    臂接續揮砍各1 刀，致告訴人己○○受有左側頭部切割傷3
    公分、右手臂撕裂傷4 公分等傷害，適為告訴人戊○○聽聞
    告訴人己○○大聲呼叫自房內衝出察看，被告旋即再以上開
    柴刀朝告訴人戊○○頭頸部揮砍2 刀後，再朝其手部揮砍1
    刀，致告訴人戊○○受有頭部切割傷6 公分、左手指切割傷
    共4 公分等傷害之事實，業據被告於警詢、偵查及本院審理
    中供承不諱（見偵卷第1 、2 、32、33、40頁、本院聲羈卷
    第4 、5 頁、本院卷第7 、40、54頁，且經證人即告訴人丁○○於警詢時證述：於96年3 月5 日上午約7 時55分許，被
    告在上開住處拿柴刀朝伊頭部及頸部連續砍了很多刀等語（
    見偵卷第45、46頁），證人即告訴人己○○於警詢時證述：
    於96年3 月5 日上午約7 時55分許，被告在上開住處看到伊
    要阻止他，他就拿柴刀朝伊的頭部及手部各砍1 刀等語（見
    偵卷第7 、8 頁），證人即告訴人戊○○於警詢時證述：於
    96 年3月5 日上午約8 時30分許，伊聽見女兒己○○大聲叫
    爸爸，伊起床查看，開門發現伊女兒抱住伊太太丁○○，伊
    上前勸阻，乙○○就拿柴刀朝伊的頸部揮砍2 刀，當被告要
    砍第3 刀時，伊就把刀搶下來等語（見偵卷第4 、5 頁）大
    致相符，且有國軍高雄總醫院附設民眾診療服務處丁○○、
    己○○、戊○○診斷證明書各1 紙、現場照片20張、高雄市
    政府警察局苓雅分局重大治安事故摘要報告表、高雄市政府
    警察局重大刑案通報單、被告行兇所穿之血衣、褲及鞋子及
    身體染血之照片11張、高雄市政府警察局苓雅分局高市警苓
    分偵字第0960 006447 號函暨檢送高雄市政府警察局高市警
    鑑字第（096）0000000號鑑驗書、國軍高雄總醫院醫慈字第
    0960002071號暨檢附丁○○就診病歷資料在卷可稽（見偵卷
    第17至23、28、29、48至53頁、本院卷第36、37、69至82
    頁），此外，復有扣案柴刀1 把可資佐證，此部分事實，堪
    以認定。
(二)被告雖否認有殺人犯意，並以前詞置辯，惟查，被告於警詢
    時供稱：伊與伊老婆、2 個小孩及岳父母同住在高雄市苓雅
    區○○○路47號3 樓，2 樓是住丁○○一家人，他們常嘲笑
    伊是寄生蟲，事發當天伊欲出門時在2 樓看見丁○○正在洗
    臉，她平時都會說閒話來刺激伊，伊心裡越想越氣就到1 樓
    拿柴刀上來砍殺她的頭部及頸部，砍殺後就打開他們一家人
    住的房間，進去房間內看到己○○，伊接著砍殺她的頭部，
    後來看見戊○○（即丁○○的先生）從另一個房間衝出來，
    伊又朝他砍殺，伊忘記伊砍他那個部位等語（見偵卷第2 、
    3 頁），於內勤檢察官偵訊、96年3 月9 日偵訊時均供稱：
    伊承認伊有用柴刀砍殺丁○○、己○○、戊○○，因為他們
    常說伊是寄生蟲、米蟲，伊一時氣憤，就從正在1 樓砍藥材
    的林進源手上搶下柴刀後，就衝到2 樓從丁○○的上背部砍
    她3 、4 刀，接著朝己○○的頭部、手臂各砍1 刀，之後再
    砍戊○○頸部2 刀、手部1 刀，伊當時很生氣想把他們殺死
    等語（見偵卷第32、40頁），於本院聲押訊問時供稱：伊有
    於96年3 月5 日上午殺害戊○○一家人，那時伊很生氣，伊
    想拿刀把丁○○、己○○、戊○○一家人殺死，不要讓他們
    繼續欺負伊，伊拿刀刺丁○○的脖子，好像是砍己○○、戊○○的頭部等語（見本院聲羈卷第4 、5 頁），於本院96年
    3 月30日、96年4 月23日、96年5 月10日本院審理時供稱：
    伊承認伊有拿柴刀砍丁○○、己○○、戊○○，伊是砍丁○○上半身、背部、頸部、頭部，伊當時很生氣不知道共砍了
    幾刀，砍己○○的頭部、手臂各1 刀，砍戊○○的頸部2 刀
    、手部1 刀等語（見本院卷第7 、40、54頁），是其所辯僅
    用刀背輕輕嚇唬被害人3人云云，已非可採。
(三)又按刑法上殺人與傷害致人於死之區別，本視加害人有無殺
    人之犯意為斷，被害人所受傷害之程度及部位，固不能據為
    認定有無殺人犯意之唯一標準，但被害人所受傷害之程度、
    部位，及加害人之下手情形如何，於審究犯意方面，仍不失
    為重要參考（最高法院20年非字第104 號判例、87年度臺上
    字第4494 號 判決可資參考）。另查殺人未遂、傷害之區別
    ，端賴行為人行為時，究出於殺人或傷害之犯意而定。至殺
    人犯意之存否，固係隱藏於行為人內部主觀之意思，被害人
    傷痕之多寡、受傷處所是否即為致命部位、傷勢輕重程度、
    加害人下手情形、所用兇器為何，並與被害人曾否相識、有
    無宿怨等情，雖不能執為區別殺人與傷害之絕對標準，然仍
    非不得盱衡審酌事發當時情況，觀其行為動機，視其下手情
    形、用力輕重、砍向部位之手段，佐以其所執兇器、致傷結
    果、與被害人之關係暨行為後之情狀等予以綜合觀察論斷。
    本件觀諸告訴人丁○○共計受有顏面、左耳、頭皮、上背部
    多處深部切割傷併下頷骨、額骨骨折等傷害；告訴人己○○
    受有左側頭部切割傷3 公分、右手臂撕裂傷4 公分等傷害；
    告訴人戊○○受有頭部切割傷6 公分、左手只切割傷共4 公
    分等傷害，有國軍高雄總醫院附設民眾診療服務處丁○○、
    己○○、戊○○診斷證明書各1 紙在卷可參，再佐以告訴人
    丁○○遭被告揮砍後，其左耳延伸到左臉頰長達10X1公分等
    多處撕裂傷，亦有丁○○之傷勢照片6 張、國軍高雄醫院入
    出院護理記錄、急診室病患觀察記錄表在卷可稽（見偵卷第
    65 至70 頁、本院卷第75、81頁），可見被告用力甚猛，又
    被告持柴刀若僅係要嚇唬告訴人丁○○、己○○、戊○○，
    則其手持上開柴刀或高舉上開柴刀即可達其目的，何需持柴
    刀之刀背輕輕敲打其3 人，益徵被告上開所辯，要屬臨訟卸
    責之詞，顯與事實不符，再者，倘被告是在敲打告訴人後才
    發現刀子拿反了，何以被告持上開柴刀之刀背敲打告訴人丁○○後，對於房間內之矮櫃、牆壁、門板、電話及所穿著衣
    物上均有血跡噴濺痕，地板上則有大灘之血跡一事，竟毫不
    知情，而仍持上開刀背繼續朝告訴人己○○、戊○○揮砍，
    是被告此部分所辯，有違常情，顯係事後卸責之詞，殊難採
    信。
(四)再本件被告持以行兇之柴刀1 把，刀身、刀柄均係以堅硬鐵
    製材質打造而成，刀面尖銳，此有照片1 張附卷可證，又人
    體頭部、頸部均為重要臟器或氣管、血管分步之處，均屬要
    害部位，若持銳利刀器猛力揮砍他人頭部、頸部要害，足以
    發生死亡之結果，為一般正常之人所明知，被告係正常智識
    之成年人，實難諉為不知，被告竟持該把鋒利刀器直接朝告
    訴人丁○○之背部、頭部及頸部、朝告訴人己○○之頭部、
    朝告訴人戊○○之頭頸部等要害處揮砍，造成其3 人受有如
    事實欄所述之傷害等情觀之，足徵被告確有殺害告訴人丁○○、己○○、戊○○之故意，應至為灼然。至其後告訴人丁○○、己○○、戊○○雖因立即送醫急救始能倖免於難，然
    尚不得以此客觀結果反推被告並無殺人之故意。
(五)綜上所述，被告及辯護人所辯上情，並非可採。本件事證明
    確，被告犯行，堪以認定。
二、按稱家庭暴力者，謂家庭成員間實施身體或精神上不法侵害
    之行為；又家庭暴力罪者，謂家庭成員間故意實施家庭暴力
    行為而成立其他法律所規定之犯罪，家庭暴力防治法第2 條
    第1 項、第2 項分別著有明文。本件被告與告訴人戊○○、
    丁○○、己○○分別係叔姪、叔嫂、堂姊夫關係，彼此間均
    具有家庭暴力防治法第3 條第4 款所規定現為4 親等以內旁
    系姻親之家庭成員關係。是被告持刀砍殺告訴人戊○○、丁○○、己○○，而未致其3 人死亡之結果，已屬家庭成員間
    實施身體上之不法侵害行為，該當於家庭暴力防治法第2 條
    第1 項之家庭暴力，且構成刑法上之殺人未遂罪，惟因家庭
    暴力防治法就此並無罰則之規定，故應僅論以刑法殺人未遂
    罪。被告以上開手法殺害告訴人丁○○、己○○、戊○○之
    行為，均係犯刑法第271 條第2 項、第1 項之殺人未遂罪。
    被告所犯上開殺人未遂3 罪間，依被害人己○○、戊○○所
    稱，被告係於被害人己○○、戊○○上前勸阻時，始另起意
    殺人，是其侵害法益不同，犯意各別，行為互殊，應予分論
    併罰。辯護人認被告砍殺告訴人丁○○、己○○、戊○○3
    人之殺人犯行係接續為之，應論以包括一罪，惟按接續犯係
    出於單一犯意之單一行為，侵害同一法益，所實行之單一行
    為，係分數個舉動接續進行，各舉動間有時、空密切性，屬
    單純一罪，而本件被告所犯上開殺人未遂3 罪間，被害人之
    法益不同，行為不同，核與接續犯或包括一罪之情形，顯然
    有別。又被告已著手於殺告訴人丁○○、己○○、戊○○行
    為之實行，而均未至死亡之結果，均為未遂犯，均應依刑法
    第25條第2 項之規定減輕其刑。爰審酌被告與告訴人丁○○
    、己○○、戊○○為4 親等內之旁系姻親，且同居一處，本
    應和睦相處，遇有問題應本諸理性、以協調溝通之方式解決
    糾紛，被告僅因一時氣憤，即持柴刀砍殺告訴人，且下手非
    輕，致其3 人受有事實欄所載嚴重傷勢，經送醫急救始倖免
    於難，迄今未與告訴人達成和解，亦未賠償告訴人所受損害
    ，本院審理時又飾詞否認犯行，態度尚非甚佳，自應受有相
    當程度之刑事非難，復衡其犯罪動機、情節、手段、告訴人
    之傷勢及檢察官求處從重量刑等一切情狀，分別量處如主文
    所示之刑，並定其應執行之刑，以資懲戒。至扣案被告所持
    供本件犯罪使用之上開柴刀1 把，既非被告所有之物，爰不
    予宣告沒收，附此敘明。
據上論斷，應依刑事訴訟法第299 條第1 項前段，刑法第271 條
第2 項、第1 項、第25條第2 項、第51條第5 款，判決如主文。
本案經檢察官甲○○到庭執行職務。
中　　華　　民　　國　　96　　年　　7 　　月　　 9　　日
                  刑事第三庭  審判長法　官  田平安
                                    法  官  施添寶
                                    法  官  錢衍蓁
以上正本證明與原本無異。
如不服本判決應於收受本判決後10日內向本院提出上訴書狀，並
應敘述具體理由，如未敘述上訴理由者，應於上訴期間屆滿後20
日內補提理由書狀於本院（均須按他造當事人之人數附繕本）「
切勿逕送上級法院」。
中　　華　　民　　國　　96　　年　　7 　　月　　9 　　日
　　　　　　　　　　　　　　　　　  書記官  秦富潔
附錄本案論罪科刑法條全文：
中華民國刑法第  271 條
殺人者，處死刑、無期徒刑或10年以上有期徒刑。
前項之未遂犯罰之。
預備犯第1項之罪者，處2年以下有期徒刑。
